臺灣彰化地方法院刑事附帶民事判決
110年度交附民字第75號
原      告  蔡立德

被      告  蔡函螢

上列當事人間因被告被訴過失傷害案件（本院110年度交易字第3
23號），經原告提起刑事附帶民事訴訟，請求損害賠償，本院於
民國110年8月5日言詞辯論終結，判決如下：
    主    文
被告應給付原告新臺幣51,995元，及自民國110年8月6日起至清
償日止，按年息5％計算之利息。
原告其餘之訴駁回。
本判決原告勝訴部分得假執行。
原告其餘假執行之聲請駁回。
    事實及理由
一、原告主張：其於民國109年6月27日遭被告駕駛車號0000-00
    號之車輛碰撞，造成原告受傷。原告因而支出醫療費用新臺
    幣（下同）1,990元，並因車禍機車受損而支出維修費188,3
    16元。而原告擔任機車維修技術士，因車禍受傷不能工作，
    損失422,400元，並因受傷造成精神上痛苦，請求慰撫金20
    萬元。爰依民法第184條第1項前段、第2項、第193條、第19
    5條第1項前段之規定，請求損害賠償，並聲明：㈠被告應給
    付原告812,706元，及自110年8月6日起至清償日止，按年息
    5％計算之利息。㈡願供擔保請准宣告假執行。
二、被告則以：其負擔不起等語資為抗辯，並聲明：原告之訴駁
    回。
三、請求車輛毀損之損害部分：
　　按因犯罪而受損害之人，於刑事訴訟程序得附帶提起民事訴
    訟，對於被告及依民法負賠償責任之人，請求回復其損害，
    刑事訴訟法第487條第1項定有明文。是附帶民事訴訟，係因
    犯罪而受損害之人，為請求回復其損害，於刑事訴訟程序附
    帶提起之民事訴訟，提起是項訴訟，自須限於被訴之犯罪事
    實侵害其私權，致生損害者，始得為之。換言之，附帶民事
    訴訟之提起，必以刑事訴訟程序之存在為前提，若刑事訴訟
    未經提起公訴或自訴，或非刑事訴訟程序認定之犯罪事實侵
    害其私權，縱因同一事故而受有損害，亦不得對於應負賠償
    責任之人，提起附帶民事訴訟（最高法院91年度台抗字第30
    6號裁判意旨參照）。查本件被告被訴過失傷害一案，原告
    雖主張因機車毀損而受有損害188,316元，然因刑法並不處
    罰過失毀損之行為，該部分亦非刑事訴訟起訴之範圍，故原
    告此部分之請求非因犯罪而受損害，故原告請求機車受損部
    分之損害賠償為不合法，應予駁回。
四、請求身體受傷之損害部分：
  ㈠原告主張因被告過失造成原告受傷之事實，業經本院刑事庭
    以110年度交易字第323號刑事判決認定：「蔡函螢於民國10
    9年6月27日17時20分許，駕駛車牌號碼0000-00號自用小客
    車，沿彰化縣○○鄉○○路000號旁產業道路由東往西方向行駛
    ，行經大山路699號前之交岔路口，欲右轉進入大山路行駛
    時，原應注意轉彎車應讓直行車先行，且依當時天候、光線
    、路面狀況及該路口雖因路旁種植香蕉樹而視野不佳，但路
    口處設有廣角反射鏡可供確認左右來車，而無不能注意之情
    事，竟疏未注意於此即貿然右轉；適同一時間，蔡立德無重
    型機車駕照，仍騎乘車牌號碼000-000號之大型重型機車，
    沿大山路由南往北方向行駛，行駛至上開交岔路口時，以時
    速約50公里之車速經過上開路口，未減速慢行，亦未注意車
    前狀況而繼續直行，於經過路口後始發覺有正在轉彎中之蔡
    函螢車輛，蔡立德為了閃避蔡函螢車輛而重心不穩傾倒前滑
    ，前滑時碰撞到轉彎行進中之蔡函螢車輛，致蔡立德人車倒
    地，受有右側肢體、背部、臉部多處挫傷及右側肩部旋轉環
    帶撕裂傷等傷害」等情，而認定被告犯過失傷害罪，判處拘
    役35日，如易科罰金，以1,000元折算1日。故原告依侵權行
    為損害賠償之法律關係提起本件訴訟，請求被告負損害賠償
    之責，洵屬有據。茲就原告得請求之金額分述如下：
　⒈醫療費用部分：原告請求醫療費用1,990元部分，業據原告提
    出醫療單據為證，當屬有據。
　⒉不能工作損失部分：原告主張其擔任機車維修技士，每小時
    工資800元，受傷期間無法工作而損失工資422,400元等語，
    並經原告提出診斷證明書及新北市機車商業同業公會公告為
    證。且被告因右側肩部旋轉環帶撕裂傷部分，經醫師診斷須
    休養3個月等情，有診斷證明書為證。而原告雖自承其有繼
    續上班等語，然本件依原告之傷勢狀況，本應繼續休養3個
    月，惟原告迫於生計選擇繼續工作，本院認為不應影響原告
    本得請求之權益，故本院認原告仍得請求3個月不能工作之
    損失。又依本院查得被告勞保及就保資料、被告所得明細可
    知，被告每月之收入應為24,000元，此部分亦經原告於本院
    審理時自認，且為被告所不爭執。故本件原告因本件事故受
    傷應休養3月、每月工資24,000元，原告所得請求不能工作
    之損失，應為72,000元【24,000×3＝72,000元】。　
　⒊慰撫金部分：原告主張其因本件事故受傷，精神上受有痛苦
    ，請求慰撫金20萬元等情。本院審酌原告之傷勢，及原告受
    傷後僅就醫6次即無其他就醫及復健紀錄，足證原告之傷勢
    只需相當休養即可復原，至於原告受傷後，本應休養3個月
    （此部分經本院核予3個月不能工作損失之賠償），然原告
    未依照醫生囑咐休養而繼續工作，而造成其傷勢遲遲無法完
    全康復部分，即不應咎責於被告；另審酌原告為高中畢業，
    自己開店維修機車，與父母同住；被告高中肄業、受僱於早
    餐店，獨自一人照顧兩名就讀小班之子女等一切情狀，本院
    認原告得請求之慰撫金應以3萬元為允當。
　⒋故原告得請求之金額為103,990元【1,990＋72,000＋30,000＝10
    3,990元】。
　㈡按損害之發生或擴大，被害人與有過失者，法院得減輕賠償
    金額，或免除之，民法第217條定有明文。本件事故之發生
    ，被告固有過失，業經本院刑事判決認定屬實。然而，本件
    原告無重型機車駕照仍駕駛大型重型機車（黃牌車），且經
    本院於刑事案件中勘驗路口監視器畫面可知，原告在尚未經
    過路口前，被告車輛已經開始轉彎，而原告機車直行行駛進
    入路口時，絲毫未見原告機車有減速之情形，原告也未注意
    到被告車輛已經出現在路口；且該路段限速50公里，而經原
    告警詢供述稱其車速大約每小時50公里等語，與道路交通事
    故現場圖上所載之原告機車刮地痕對照道路摩擦指數對照表
    車速大約50公里相符，而從監視器畫面來看，原告機車確實
    不慢，也未曾減速，故原告在限速50公里之道路上以約50公
    里之時速行駛，經過無號誌之交岔路口時，未曾減速及注意
    路口狀況，導致本件事故發生，是原告就本件事故之發生與
    有過失，且與被告過失責任相同，故本院認被告應負之過失
    責任比例為百分之50。而本件經過失相抵後，原告得請求之
    金額為51,995元【103,990元×50％＝51,995元】。
五、綜上所述，原告請求車子損害部分，非屬本件附帶民事訴訟
    得請求之範圍，為不合法，應予駁回。而就原告請求身體受
    傷損害部分，原告依民法第184條第1項前段、第193條、第1
    95條第1項前段之規定，請求被告給付51,995元，及自110年
    8月6日起至清償日止，按年息5％計算之利息，為有理由，應
    予准許，逾此部分之請求則無理由，應予駁回。
六、本判決原告勝訴部分得假執行。原告其餘假執行之聲請，因
    訴之駁回而失所依據，不予准許。
中　　華　　民　　國　　110 　年　　8 　　月　　24　　日
                  刑事第二庭        法  官  陳怡潔
以上正本證明與原本無異。
如不服本判決，得自收受送達之日起20日內，表明上訴理由，向
本院提起上訴狀（須附繕本）。
中　　華　　民　　國　　110 　年　　8 　　月　　24　　日
                                    書記官  顧嘉文